【裁判字號】    99,交易,68
【裁判日期】    990825
【裁判案由】    過失傷害
【裁判全文】
臺灣高雄地方法院刑事判決              99年度交易字第68號
公  訴  人  臺灣高雄地方法院檢察署檢察官
被      告  乙○○
選任辯護人  徐豐益律師
上列被告因過失傷害案件，經檢察官提起公訴（98年度偵字第33
694 號），本院判決如下：
    主  文
乙○○犯過失傷害致人重傷罪，處有期徒刑肆月，如易科罰金，
以新台幣壹仟元折算壹日。
    事  實
一、乙○○於民國97年12月24日1 時許，駕駛車牌號碼2496-MJ
    號自用小貨車，沿高雄市○○區○○路快車道由南往北行駛
    ，至樂利路與康莊路交岔口時，原應注意遵守道路交通標誌
    、標線、號誌之指示，且閃光紅燈表示「停車再開」，車輛
    應減速接近，先停止於交岔路口前，讓幹道車優先通行後認
    為安全時，方得續行，而依當時狀況天候為晴，道路無缺陷
    、無障礙物，視距良好，亦即客觀環境上並無不能注意之情
    事，卻疏未注意及此，而貿然直行通過閃光紅燈之路口，致
    其所駕駛之自用小貨車，左側車門撞擊到甲○○所騎乘之車
    號M7J-965 重型機車前車頭。甲○○亦本應注意應考領駕駛
    執照始得於道路上駕駛汽機車，並應遵守道路速限規定，不
    得超速行駛，及應遵守閃光黃燈號誌減速通過路口，而依當
    時狀況天候為晴，道路無缺陷、無障礙物，視距良好，亦即
    客觀環境上並無不能注意之情事，卻疏未注意及此，仍無駕
    駛執照騎乘車牌號碼M7J-965 號重型機車附載陳泰逸，沿高
    雄市○○區○○路由西向東超速通過上揭有閃光黃燈之路口
    ，而未減速慢行，致與乙○○所駕駛之自用小貨車發生撞擊
    ，並因而受有嚴重頭部外傷併顱內出血、腦水腫、顱底骨骨
    折；顏面骨折；右動眼神經損傷；右大腿開放性骨折；右側
    顏面撕裂傷1 公分；右側下唇撕裂傷1 公分；左側癱瘓、肌
    力+0、無法言語等傷害，嗣乙○○隨即報案，並停留在原地
    向到場處理之員警表示為肇事之人而自首，查獲上情。
二、案經甲○○之父丁○○訴由高雄市政府警察局小港分局報請
    臺灣高雄地方法院檢察署檢察官偵查起訴。
    理  由
一、證據能力部分：
（一）卷附之高雄市政府交通局車輛行車事故鑑定委員會98年12
      月4 日高市車鑑字第0980004729號函附之鑑定意見書、高
      雄市政府交通局車輛行車事故覆議鑑定委員會案號99-01-
      16收文號1039覆議鑑定意見書各1 份，均係檢察官依法囑
      託機關鑑定，並有依刑事訴訟法第206 條之規定，提出書
      面報告，自符合同法第159 條第1 項所定得作為證據之「
      法律有規定」之例外，應具有證據能力。
（二）證人丙○○於警詢中所為之供述，依陳述整體、實質內容
      而言，核與其於本院審理中之陳述大致相符，是該陳述即
      不符刑事訴訟法第159 條之2 有關傳聞例外之規定，自無
      證據能力。
（三）按刑事訴訟法第158 條之3 規定，證人、鑑定人依法應具
      結而未具結者，其證言或鑑定意見不得作為證據。而告訴
      人之指訴雖係以使被告受刑事訴追為目的，但非本法第三
      條所稱之「當事人」，乃當事人以外之第三人，除依同法
      第271 條之1 規定到庭單純陳述意見時，毋庸具結外，如
      就與待證事實有重要關係之親身知覺、體驗事實陳述時，
      即居於證人之地位，依上開規定，自應依同法第186 條第
      1 項規定命其具結，使告訴人知悉其有據實陳述之義務，
      以擔保其證言之真實性，該供述證據始具證據能力，如未
      踐行人證之法定調查程序，應不得作為證據（最高法院96
      年度台上字第3371號判決意旨參照）。而丁○○係本件之
      告訴人，其於偵訊中，檢察官訊問本件事發經過，本質上
      屬於證人，自應依法具結，檢察官未命其於供前、供後具
      結，復亦查無有何依法不得令其具結之情形，揆諸前揭說
      明，丁○○於偵查中未經具結所為之陳述，依法自不得作
      為證據。
（四）本判決所引之其餘傳聞證據，當事人均同意列為證據，本
      院審酌上開證據之取得過程並無瑕疵，又與待證事實具有
      關聯性，證明力亦非明顯過低，採為本案證據具有適當性
      ，依刑事訴訟法第159 條之5 第1 項規定，得為證據。
（五）又傳聞法則乃對於被告以外之人於審判外之言詞或書面陳
      述，亦即針對被告以外之人於審判外以言詞或書面所為之
      供述證據所為之規範。卷附現場照片10張，乃以科學、機
      械之方式對於查獲當時之情況所為忠實且正確之紀錄，性
      質上並非供述證據，故無傳聞法則之適用，於此又查無不
      得為證據之狀況，自均具有證據能力。
二、訊據被告乙○○固坦承於上開時、地與被害人甲○○發生車
    禍，被害人甲○○並因此受有如犯罪事實欄所示之傷害等情
    ，然矢口否認有何過失犯行，並辯稱：當時我已經開出路口
    了，是被害人自己衝出來撞到我，我應該沒有過失云云。辯
    護人並以：本件事發當時被告已經抵達路口中心，沒有禮讓
    被害人之餘地，難以認定被告有過失，且檢察官雖認被害人
    有無法言語之重傷害，但不說話是最容易裝的，被害人是否
    真有喪失語言能力，尚有疑義等語，為被告辯護。經查：
（一）被告乙○○於97年12月24日1 時許，駕駛車牌號碼2496-M
      J 號自用小貨車，沿高雄市○○區○○路快車道由南往北
      行駛，至樂利路與康莊路交岔口時，適時甲○○騎乘車牌
      號碼M7J-965 號重型機車搭載陳泰逸，沿高雄市○○區○○路由西向東行駛至上揭路口，乙○○車輛之左前車門與
      甲○○機車之車頭發生碰撞，甲○○因而倒地並受有嚴重
      頭部外傷併顱內出血、腦水腫、顱底骨骨折；顏面骨折；
      右動眼神經損傷；右大腿開放性骨折；右側顏面撕裂傷1
      公分；右側下唇撕裂傷1 公分；左側癱瘓、肌力+0、無法
      言語等情，業據被告自承在卷，核與證人即被害人甲○○
      、證人即告訴人甲○○之父丁○○於警詢中、證人陳泰逸
      於警詢及偵訊中、證人丙○○於偵訊及本院審理中之證述
      相符，並有道路交通事故現場圖、道路交通事故調查報告
      表（一）（二）各1 份、高雄市立小港醫院（委託高雄醫
      學大學經營）診斷證明書2 紙及照片10張（警卷第6-7 頁
      、第9-11頁、第12頁、第13-16 頁、第19-20 頁、第28-3
      2 頁、第33頁，偵卷第14頁、第16頁、第26-28 頁，本院
      卷第32-35 頁背面）在卷可稽。此部分事實，堪以認定。
（二）按閃光紅燈表示「停車再開」，車輛應減速接近，先停止
      於交岔路口前，讓幹道車優先通行後認為安全時，方得續
      行，道路交通標誌標線號誌設置規則第211 條第1 項定有
      明文，被告既為駕駛人，自應遵守上開規定。查被告駕駛
      上開車輛所行駛之高雄市○○區○○路南往北方向，與康
      莊路交叉口之交通號誌，於事發當時，係閃光紅燈乙情，
      為被告所不爭執，且經證人丙○○於偵訊中證述明確，並
      有道路交通事故調查報告表（一）（二）（警卷第3-5 頁
      、第17-18 頁，偵卷第13-15 頁、第26-28 頁）在卷可佐
      。而被告既考領有普通小型車駕照，此有被告之中華民國
      交通部自發汽車駕駛執照影本1 份（警卷第41頁）附卷可
      參，其對上開規定，自應知之甚詳，且為應行注意之事項
      。參以證人丙○○於本院審理中證稱：97年12月24日晚上
      在康莊路、樂利路口，有發生小貨車與機車之車禍事故，
      當時我人在現場，我車子行駛在康莊路上，康莊路與樂利
      路交叉的那個十字路口4 邊都有停車線，我的車子先到停
      車線，原本要開過十字路口，但因為我看到我右邊有車燈
      ，而且我看他已經在行駛的狀況，沒有要停車的意思，所
      以也沒有注意號誌燈號，就停在停車線後要讓對方先過，
      那台小貨車在路口前沒有停下，就直接開過路口等語（本
      院卷第32頁、第35頁背面）。可見被告所駕駛之小貨車，
      在行經閃光紅燈號誌之十字路口時，並無遵守交通規則「
      停車再開」，反係證人雖先於被告抵達十字路口，卻見被
      告直行無停車跡象，乃自行停等於停車線後方，讓被告先
      通過路口。是被告明知其所行駛之樂利路，於與康莊路交
      叉路口之號誌既為閃光紅燈，則不論康莊路上之行車是否
      有暫停或減速之動作，被告均應先停等於停車線後，確認
      康莊路上無其他來車，始得再行前進，然被告卻未為之，
      反見康莊路上之證人丙○○見被告來車無停止之動作，只
      好停等於停車線後，被告即未先行停車確認而直接通行，
      自有不遵守閃光紅燈交通號誌之違規行為。再依卷附現場
      圖及照片，可見被害人所騎乘之機車，與被告所駕駛之小
      貨車，確於樂利路與康莊路交叉之十字路口中心處發生碰
      撞，應係被告直行進入上開十字路口時，適有被害人所騎
      乘之機車直行而來，閃避不及而致車禍。是若非因被告所
      駕駛之車輛違規未於樂利路口先停車再開，反直行進入上
      開十字路口，被害人亦未於上開路口減速直行，自無從與
      被告發生本件車禍。且本件經送高雄市政府交通局車輛行
      車事故鑑定委員會鑑定結果認「乙○○行經閃光紅燈路口
      未依規定讓車，為肇事原因；甲○○無照駕駛及行經閃光
      黃燈路口超速行駛，同為肇事原因」，復經送高雄市政府
      交通局車輛行車事故覆議鑑定委員會鑑定結果認「乙○○
      駕駛2469-MJ 號自小貨車：行經閃光紅燈路口未依規定讓
      車，為肇事原因；甲○○駕駛M7J-965 號重機車：無照駕
      駛及行經閃光黃燈路口超速行駛，同為肇事原因」，有高
      雄市政府交通局車輛行車事故鑑定委員會98年12月4 日高
      市車鑑字第098004729 號函所附鑑定意見書、高雄市政府
      交通局車輛行車事故鑑定覆議委員會案號99-0 1-16 收文
      號1039覆議鑑定意見書各1 份（偵卷第5 頁、第32頁）在
      卷足憑，與本院前開認定相符。且本件事故發生時，天候
      晴，路面乾燥、無缺陷、無障礙物，且視距良好，號誌為
      正常閃光號誌，此有道路交通事故調查報告表（一）（警
      卷第13-16 頁）可佐，足認被告於事發當時，並無不能注
      意之情事，無從減免被告之注意義務，詎其竟貪一時之快
      ，疏未注意行經設置閃光紅燈號誌之路口，應先停車再開
      ，即貿然進入十字路口，致撞及穿越馬路之被害人甲○○
      ，顯有過失。
（三）又被害人甲○○並未領取駕照，竟仍騎乘機車於設置閃光
      黃燈號誌之康莊路西向東行駛，通過康莊路與樂利路口時
      ，又超速通過，以致與被告發生本件車禍等情，有其道路
      交通事故現場圖、道路交通事故調查報告表（一）（二）
      各1 紙在卷足憑。並有證人陳泰逸於警詢中證稱：當時在
      車禍路口，甲○○載我閃一部小轎車時，與對方小貨車發
      生車禍，車禍現場有閃光號誌，晚上視線還好，甲○○行
      駛方向號誌燈號為閃黃燈等語（警卷第9-11頁）。可見事
      發當時，被害人甲○○所行駛之康莊路燈號確係閃光黃燈
      ，且閃光黃燈表示「警告」，車輛應減速接近，注意安全
      ，小心通過，被害人無視該號誌規定，仍超速行駛。則被
      害人雖無照駕駛，行經有設置閃光黃燈之路段，未能減速
      慢行，反超速通過，固有無照駕駛、超速及行經閃光黃燈
      路口超速行駛之過失行為，而屬對於車禍之發生與有過失
      ，惟仍不免除被告本件過失傷害刑責。
（四）再按稱重傷者，謂下列傷害：....三、毀敗或嚴重減損語
      能、味能或嗅能。....，刑法第10條第4 項第3 款定有明
      文，此部分所稱之毀敗，係指語能、味能或嗅能因傷害之
      結果完全喪失其效用而言。查本件被害人甲○○因上開車
      禍，受有嚴重頭部外傷併顱內出血、腦水腫、顱底骨骨折
      、顏面骨折、右動眼神經損傷、右大腿開放性骨折、右側
      顏面撕裂傷1 公分、右側下唇撕裂傷1 公分等傷害，經送
      往高雄市立小港醫院急救，並施以緊急傷口縫合、右側顱
      骨切除併血腫清除、腦壓監測器置入、右大腿骨折內固定
      、開顱手術等，仍呈現左側癱瘓、肌力+0、無法言語之狀
      態等情，有高雄市立小港醫院（委託高雄醫學大學經營）
      診斷證明書2 紙（警卷第33頁，偵卷第16頁）在卷可憑。
      參以被害人父親即告訴人丁○○於本院審理中供稱：甲○○是我兒子，他現在還沒有辦法說話等語（本院卷第40頁
      ）。可見被害人因本件車禍事件，已致其語能完全喪失效
      用而達毀敗，應屬重傷害無訛。被害人所受之重傷害結果
      ，既係由被告之前開過失行為所致，則其二者間自具有相
      當因果關係無訛。
（五）被告雖辯稱：我已經開出路口，過了中心線，是被害人自
      己衝出來撞到我云云。並有證人丙○○於偵訊及本院審理
      中證稱：車禍發生時，小貨車的車頭超越我車頭，已經過
      馬路一半，小貨車的車尾也已經過我車頭的一半，大約在
      我左前方位置，就是已經過我引擎蓋中間，如果我方向盤
      稍微轉一點的話，就可以繞過去，然後有一台機車很快地
      從我後面穿過來，就直接往小貨車接近車門地方撞上去了
      等語（偵卷第26-28 頁，本院卷第32-35 頁）。可見車禍
      發生當時，被告所駕駛之小貨車已經越過停車線，進入十
      字路口範圍。惟被告既有前開不遵守閃光紅燈之違規行為
      ，而本件交通事故又係因被告於路口內與被害人發生碰撞
      ，故若非被告未先停車即直行進入十字路口，應不至於在
      被害人衝出路口時，與其發生車禍。被告此部分所辯，並
      無解於其確有前開過失之情。
（六）辯護人雖稱：本件鑑定意見認為被告未讓車，故有過失，
      然事發當時被告已經行至路口中心，對於被害人突然衝出
      來，無法預見，也無法禮讓，鑑定意見未及認定至此，即
      認被告有過失，尚有違誤，應有重新送鑑定之必要云云。
      惟辯護人所述，係以事發當時之雙方位置來認定被告之過
      失責任，然被告既於經過閃光紅燈路口時，未依規定先停
      車再開，致其行至路口中心後無法再行禮讓被害人，而生
      本件車禍，若非被告有此違規行為，被告與被害人雙方自
      不可能於事發位置發生車禍，故辯護人倒果為因之論述，
      無從推翻本院前開認定及原鑑定意見之結果，自亦無重行
      鑑定之必要。
（七）辯護人雖又稱：被害人是否確有喪失語言能力，實有可疑
      ，不排除有虛偽假裝之情，應另行送鑑定云云。惟參照被
      害人之診斷證明書，被害人因本件車禍受有嚴重頭部外傷
      併顱內出血、腦血腫等頭部傷害，且於送醫當時緊急進行
      右側顱骨切除併血腫清除、腦壓監測器置入及開顱手術，
      現無法言語，須他人照料日常生活起居，此有高雄市立小
      港醫院診斷證明書2 紙（警卷第33頁，偵卷第16頁）可稽
      。是被害人因有嚴重頭部傷勢，多次進行頭顱手術，對於
      術後身體健康之恢復，均有賴被害人自身與醫師之溝通及
      診療，則被害人當無可能為求被告之賠償金，欺瞞醫師，
      且被害人於事發後隨即送醫急救，尚無從與其他家人或保
      險公司接觸，其所呈現之身體反應，應屬最為正確且真實
      。況辯護人雖以前詞置辯，惟其又無法提出其他相關佐證
      以明其說。故本院認前開診斷證明書已足認定被害人之傷
      勢，自無再送其他單位進行鑑定之必要。
（八）綜上，本件被告犯行，事證明確，堪以認定，應依法論科
      。
三、核被告乙○○所為，係犯刑法第284 條第1 項後段之過失傷
    害致人重傷罪。另被告於車禍發生後，在有偵查權限之機關
    及人員尚未發覺犯罪前留在現場，並主動向據報前來處理之
    高雄市政府警察局交通警察大隊第一中隊小港分隊員警陳法
    帆陳明其係肇事者與肇事經過，而不逃避接受裁判等情，有
    自首情形紀錄表（警卷第23-24 頁）附卷足憑，被告係對於
    未發覺之罪自首而受裁判，爰得依刑法第62條前段之規定予
    以減輕其刑。又本件被害人並有無照駕駛、超速及未依閃光
    黃燈號誌減速慢行之過失，業經本院認定如前，檢察官起訴
    未敘及被害人有超速之違規行為，應屬疏漏，特此補充。爰
    審酌被告駕駛車輛於道路上，本應謹慎注意，遵守交通規則
    ，以維護自身及其他參與道路交通者之安全，且依當時路況
    並無不能注意之情事，竟仍違規行駛，未遵守閃光紅燈要停
    車再開之指示，以致撞擊直行前進之被害人所騎乘之車牌號
    碼M7J-965 號重型機車，致被害人受有如事實欄所載之重傷
    害，所為實有不該，且被告迄今仍未與被害人家屬達成和解
    ，惟念及被害人無照駕駛，並於設置閃光黃燈之路段超速行
    駛，對於本件交通事故之發生亦與有過失，且被告前無犯罪
    紀錄，素行良好，此有臺灣高等法院被告前案紀錄表可佐，
    及其犯罪手段、被害人所受損害等一切情狀，量處如主文所
    示之刑，復斟酌被告為國中畢業，經濟狀況貧寒等情，併諭
    知如主文所示之易科罰金折算標準。
據上論斷，應依刑事訴訟法第299 條第1 項前段，刑法第284 條
第1 項後段、第62條前段、第41條第1 項前段，刑法施行法第1
條之1 ，判決如主文。
本案經檢察官戊○○到庭執行職務。
中    華    民    國    99    年    8     月    25    日
                  交通法庭  審判長法  官  黃建榮
                                  法  官  王品惠
                                  法  官  楊珮瑛
以上正本證明與原本無異。
如不服本判決應於收受送達後10日內向本院提出上訴書狀，並應
敘述具體理由；如未敘述上訴理由者，應於上訴期間屆滿後20日
內向本院補提理由書（均須按他造當事人之人數附繕本）「切勿
逕送上級法院」。
中    華    民    國    99    年    8     月    30    日
                                  書記官  郭南宏
附錄本件論罪科刑法條全文
中華民國刑法第284 條第1 項
因過失傷害人者，處六月以下有期徒刑、拘役或五百元以下罰金
，致重傷者，處一年以下有期徒刑、拘役或五百元以下罰金。

司法院資訊處製作；財團法人民間司法改革基金會備份。
